臺灣高等法院刑事裁定
111年度抗字第584號
抗  告  人  
即  受刑人  李孟軒



上列抗告人因聲請撤銷緩刑案件，不服臺灣臺北地方法院中華民
國111年3月31日裁定（111年度撤緩字第13號），提起抗告，本
院裁定如下：
    主  文
原裁定撤銷，發回臺灣臺北地方法院。
    理  由
一、原裁定意旨略以：抗告人即受刑人李孟軒因犯詐欺等案件，
    前經臺灣臺北地方法院（下稱臺北地院）於民國110年4月29
    日以110年度審易字第85、302號、110年度審訴字第271、41
    5號判決判處有期徒刑1年10月（共4罪）、1年、8月（共2罪
    ），應執行有期徒刑2年，緩刑5年，並應於緩刑期間以分期
    給付方式，分別給付告訴人即被害人李海蓉新臺幣（下同）
    17萬2,100元、彭俊賢49萬7,950元、莊豐銘142萬800元、許
    惠娟424萬5640元、楊子瑜440萬元，嗣於110年6月7日確定
    在案。又抗告人從未給付賠償金予告訴人楊子瑜，另僅給付
    告訴人莊豐銘、彭俊賢自110年9月至111年1月之5期款項、
    給付告訴人許惠娟自110年9月至110年12月之4期款項，可見
    抗告人確有違反原審上開刑事案件緩刑宣告所定負擔。又抗
    告人於原審調查程序中允諾將於111年3月15日前給付告訴人
    彭俊賢、莊豐銘第6期賠償金、給付告訴人許惠娟第5、6期
    賠償金、給付告訴人楊子瑜第1至6期賠償金，然迄至111年3
    月25日抗告人仍未給付告訴人楊子瑜任何賠償金，堪認受刑
    人顯有故意不履行之情，違反所定負擔情節重大，足認原宣
    告之緩刑難收其預期效果，是聲請人之聲請，核屬允當，爰
    依刑事訴訟法第476條，刑法第75條之1第1項第4款，裁定前
    開抗告人之緩刑宣告應予撤銷等語。　　
二、抗告意旨略以：抗告人確於111年2月16日調查程序中表示會
    於同年3月16日前，將延遲給付予四位告訴人之款項補足。
    沒料到疫情於三月擴散，抗告人從事之服務業工作即受到影
    響，直至4月初才將所有款項存足，並分別於111年2月28日
    向告訴人彭俊賢給付9,000元、同年3月13日向告訴人莊豐銘
    給付24,000元、同年3月15日至同年月21日分5次向告訴人許
    惠娟給付共127,000元，並於同年4月8日前往陽信銀行，以
    臨櫃方式向告訴人楊子瑜給付360,500元，並檢附相關單據
    影本。抗告人目前工作確實與疫情擴散嚴重程度有著極大連
    帶影響關係，故抗告人已向公司請求增加工時、減少休假，
    盼能準時償還款項予告訴人。且抗告人於110年9月至111年2
    月，已償還各告訴人共計105萬元，盼給予自新機會，為此
    提起抗告等語。　
三、按緩刑宣告，得斟酌情形，命犯罪行為人向被害人支付相當
    數額之財產或非財產上之損害賠償；受緩刑之宣告，而有違
    反刑法第74條第2項第1款至第8款所定負擔情節重大，足認
    原宣告之緩刑難收其預期效果，而有執行刑罰之必要者，得
    撤銷其宣告，同法第74條第2項第3款、第75條之1第1項第4
    款分別定有明文。此乃因緩刑制度設計之本旨，主要目的在
    鼓勵惡性較輕微之犯罪行為人或偶發犯、初犯得適時改過，
    以促其遷善，復歸社會正途，而緩刑宣告得以附條件方式為
    之，亦係基於個別預防與分配正義，俾確保犯罪行為人自新
    及適度填補其犯罪所生之損害為目的。然犯罪行為人經宣告
    緩刑後，若有具體事證足認其並不因此有改過遷善之意，自
    不宜給予緩刑之寬典，故而設有撤銷緩刑宣告制度。再參照
    刑法第75條之1之立法意旨，本條係採裁量撤銷主義，賦與
    法院撤銷與否之權限，實質要件以「足認原宣告之緩刑難收
    其預期效果，而有執行刑罰之必要」，作為審認之標準。至
    於所謂「情節重大」係指受判決人顯有履行負擔之可能，而
    隱匿或處分其財產、故意不履行、無正當事由拒絕履行或顯
    有逃匿之虞等情事而言。亦即，受緩刑之宣告者是否有違反
    刑法第74條第2項第1款至第8款所定負擔情節重大之情形，
    法院仍應本諸認事作用，依職權調查證據，以資審認其違反
    前揭所定負擔之事實存在與否，以及是否情節重大，並就具
    體個案情形，依比例原則綜合衡酌原宣告之緩刑是否難收其
    預期之效果，而確有執行刑罰之必要，資以決定該緩刑宣告
    是否應予撤銷，斷非受緩刑宣告者一有違反上揭所定負擔情
    節重大之事，即應撤銷該緩刑之宣告，此與刑法第75條所定
    ，若符合該條第1項第2款情形之一者，毋須審酌其他要件，
    法院即應逕予撤銷緩刑宣告之情形，迥然有別。尤以刑法第
    74條第2項第3款所定之命犯罪行為人向被害人支付相當數額
    之財產或非財產上之損害賠償作為緩刑宣告之負擔，於宣告
    緩刑前即應考量犯罪行為人實際之償還能力，避免流於形式
    ，又上開命犯罪行為人向被害人支付相當數額之財產或非財
    產上損害賠償之負擔，依刑法第74條第4項之規定，本得作
    為民事強制執行名義，被害人之債權已依法賦予保障，權衡
    刑罰之目的在於制裁不法，而緩刑之宣告係給予犯罪行為人
    自新之機會，受緩刑宣告者，其後若有不能履行賠償責任時
    ，猶應究明其無法履行之原因是否正當，抑或僅係推諉拖延
    時間（如確有支付能力而故意不給付之事），倘若確係因其
    事後經濟窘困，或頓失給付能力，得否能因受緩刑宣告者一
    時無法賠償，即逕以欠缺民事上之清償能力，認應以刑罰制
    裁取代緩刑宣告之效果，自仍有再予詳酌之必要。緩刑宣告
    目的之一，乃在使犯罪行為人尚有保持或另覓工作之機會，
    以便清償被害人之債權，苟若逕予撤銷其緩刑之宣告，無疑
    更使被害人無法獲得清償，且犯罪行為人故意遲不履行之情
    形，與其因事後生活陷入困境而無力履行者，殊難等而視之
    。準此，上揭「得」撤銷緩刑之情形，法官應依職權本於合
    目的性之裁量，妥適審酌被告於緩刑期間內違反應遵守事項
    之情節是否重大，是否已難收其預期之效果，而確有執行刑
    罰之必要。 　
四、經查：
㈠、抗告人因犯詐欺等案件，經臺北地院於110年4月29日以110年
    度審易字第85、302號、110年度審訴字第271、415號判決判
    處如附表一所示之刑，並定應執行有期徒刑2年，緩刑5年，
    緩刑期間並應依如附表二所示方式向告訴人李海蓉、彭俊賢
    、莊豐銘、許惠娟、楊子瑜支付如附表二所示數額，該判決
    於110年6月7日確定等情，有該案判決書及本院被告前案紀
    錄表在卷可稽（見執聲148卷第2至10頁、本院卷第27至31頁
    ）。又上開判決確定後，抗告人於緩刑期間（110年6月7日
    起至115年6月6日止）之初，因未依上開判決所定之給付方
    式給付，並向臺灣臺北地方檢察署（下稱臺北地檢署）請求
    變更延展履行期間自110年9月起，惟其自110年9月起迄至11
    1年1月10日止，僅就告訴人李海蓉部分給付完畢，對於其餘
    告訴人均未依判決所定緩刑條件履行，其中告訴人莊豐銘、
    許惠娟僅給付3期之款項，告訴人彭俊賢給付4期款項，其餘
    各期均未如期給付，且就應給付告訴人李海蓉、莊豐銘、許
    惠娟、彭俊賢之各期款項部分，自第2期起即遲延給付，告
    訴人楊子瑜則未給付分文，經告訴人莊豐銘、許惠娟、楊子
    瑜請求撤銷緩刑，該署檢察官以抗告人違反刑法第74條第2
    項第3款所定負擔情節重大，向原審法院聲請撤銷緩刑，經
    原審法院傳喚抗告人與告訴人莊豐銘等3人於111年2月16日
    到庭訊問後，亦僅給付告訴人莊豐銘、彭俊賢之第1至5期款
    項、告訴人許惠娟之第1至4期款項，並承諾於111年3月15日
    前給付告訴人莊豐銘、彭俊賢第6期款項、告訴人許惠娟第5
    、6期款項及告訴人楊子瑜第1至6期款項，惟迄至111年3月2
    5日止，除就告訴人莊豐銘、彭俊賢、許惠娟部分已給付外
    ，抗告人仍未給付告訴人楊子瑜第1至6期款項等情，此據本
    院核閱臺北地檢署111年度執聲字第148號執行卷宗屬實，並
    有原審法院111年2月16日訊問筆錄暨公務電話紀錄、轉帳匯
    款交易明細在卷可憑（見原審卷第39至43、65至77頁），是
    抗告人確有受緩刑宣告而違反刑法第74條第2項第3款所定負
    擔之情形，並已影響告訴人莊豐銘、彭俊賢、許惠娟之權益
    甚明。 
㈡、原裁定認抗告人確有未依約按時履行緩刑附條件之情形，違
    反情節重大，固非無見。惟查：
　⒈抗告人雖未依其於原審訊問時承諾之期日前，給付告訴人楊
    子瑜第1至6期款項，然其嗣後已於111年4月8日給付告訴人
    楊子瑜第1至6期款項，有抗告人提出之陽信商業銀行無摺存
    款送款單影本附卷可佐（見本院卷第21至23頁），足徵抗告
    人並非自始未為任何給付，原裁定未及審酌此情。又依附件
    所示，抗告人每月需給付與各該告訴人之款項總計高達17萬
    5,000元；而自111年3月起，國內新冠肺炎確診病例數日趨
    增加，此為公眾週知之事項，抗告人自承從事服務業（見本
    院卷第13頁），觀諸抗告人自111年2月16日起至111年4月8
    日止之給付情形，其於111年2月28日給付告訴人第6期款項9
    ,000元；同年3月13日給付告訴人莊豐銘第6期款項24,000元
    ；同年3月15日至同年月21日，給付告訴人許惠娟第5、6期
    款項總計11萬7,000元；同年4月8日給付告訴人第1至6期款
    項總計36萬5,000元，有ATM交易明細、無摺存款送款單收據
    聯在卷足徵（見本院卷第17至21頁），則其未能依約履行給
    付是否全無正當理由，即非無疑。由上可知，抗告人並非自
    始未為任何給付，此與有資力之人推諉拖延時間而惡意不履
    行之情形即有不同，且其就前揭款項未能繼續完付之原因，
    是否有正當理由、以及是否仍有意願與能力履行上開負擔，
    此部分似非無再予研求之餘地。是抗告人是否該當無正當事
    由拒絕履行或無意履行該確定判決依刑法第74條第2項第3款
    規定所宣告應向被害人支付相當數額之財產上損害賠償，此
    攸關抗告人違反緩刑負擔之情節是否重大，及是否有難收其
    預期效果並有執行刑罰之必要性，此部分亦有斟酌之必要。
　⒉再依如附表二及附件所載上開確定判決所課予抗告人之緩刑
    負擔可知，抗告人之緩刑期間自110年6月7日起至115年6月6
    日止，其每月給付款項總額高達17萬5,000元，總給付款項
    高達1,073萬6,490元，分期期限最長者為120期；而抗告人
    係自110年9月起履行上開確定判決所課予之給付負擔，迄至
    111年4月底共應給付8期款項，其已各給付6期，由上開確定
    判決所予抗告人之緩刑負擔整體觀之，抗告人前開違反緩刑
    負擔之情節是否確屬重大，及是否有難收其預期效果並有執
    行刑罰之必要性，是否符合比例原則，亦非無疑。
五、綜上所述，抗告人雖有未按上開確定判決主文諭知之給付方
     式履行賠償之違反負擔情事，然能否謂抗告人已該當刑法
    第
    75條之1第1項第4款所定「情節重大」之情狀，而原審未予
    審究詳查，僅從形式上審酌抗告人未依約履行對告訴人等之
    給付義務，有違反負擔之情形，認違反緩刑期間應遵守之事
    項情節重大，非無再予研求之餘地。抗告人提起抗告，尚非
    全無理由，應由本院予以撤銷，為兼顧抗告人之審級利益，
    爰發回原審詳加調查，另為妥適之處理。　　
六、據上論斷，依刑事訴訟法第413條前段，裁定如主文。
中　　華　　民　　國　　111 　年　　5 　　月　　24 　 日
                  刑事第十九庭  審判長法　官  曾淑華
                                      法　官  許文章
                                      法　官  李殷君
以上正本證明與原本無異。
不得抗告。
                                      書記官  周彧亘
中　　華　　民　　國　　111 　年　　5 　　月　　24　　日
附表一：
編號 主     文 對應之犯罪事實 1 李孟軒犯詐欺取財罪，處有期徒刑壹年拾月。 原審法院110年度審易字第85、302號、110年度審訴字第271、415號判決犯罪事實欄一、㈠之犯罪事實 2 李孟軒犯背信罪，處有期徒刑壹年拾月。 同上判決犯罪事實欄一、㈡之犯罪事實 3 李孟軒犯詐欺取財罪，處有期徒刑壹年。 同上判決犯罪事實欄一、㈢之犯罪事實 4 李孟軒犯詐欺取財罪，處有期徒刑捌月。 同上判決犯罪事實欄一、㈣之犯罪事實 5 李孟軒犯詐欺取財罪，處有期徒刑壹年拾月。 同上判決犯罪事實欄一、㈤之犯罪事實 6 李孟軒犯行使偽造私文書罪，處有期徒刑捌月。 同上判決犯罪事實欄一、㈥之犯罪事實 7 李孟軒犯行使變造私文書罪，處有期徒刑壹年拾月。 同上判決犯罪事實欄一、㈦之犯罪事實 
附表二：
㈠李孟軒應依如附件所示方式，給付李海蓉共壹拾柒萬貳仟壹佰元，如有一期未履行，尚未到期部分視為全部到期【上開金額匯入李海蓉指定之合作金庫銀行帳號****-****-000000號，戶名李海蓉帳戶】。 ㈡李孟軒應依如附件所示方式，給付彭俊賢共肆拾玖萬柒仟玖佰伍拾元，如有一期未履行，尚未到期部分視為全部到期【上開金額匯入第一銀行（007）新莊分行帳號*****087503號，戶名彭俊賢帳戶）。　 ㈢李孟軒應依如附件所示方式，給付莊豐銘共壹佰肆拾貳萬零捌佰元，如有一期未履行，尚未到期部分視為全部到期【上開金額匯入中國信託銀行（822）桃園分行帳號******648302號，戶名莊豐銘帳戶】。 ㈣李孟軒應依如附件所示方式，給付許惠娟共肆佰貳拾肆萬伍仟陸佰肆拾元，如有一期未履行，尚未到期部分視為全部到期【上開金額匯入中國信託銀行（822）城中分行帳號******517934號，戶名許惠娟帳戶】。　 ㈤李孟軒應依如附件所示方式，給付楊子瑜共肆佰肆拾萬元，如有一期未履行，尚未到期部分視為全部到期【上開金額匯入陽信銀行信義分帳號******000868號，戶名楊子瑜帳戶】。